【裁判字號】    95,上訴,1721
【裁判日期】    950731
【裁判案由】    違反槍砲彈藥刀械管制條例
【裁判全文】
臺灣高等法院刑事判決                95年度上訴字第1721號
上  訴  人
即  被  告  乙○○
指定辯護人  本院公設辯護人 甲○○
上列上訴人因違反槍砲彈藥刀械管制條例案件，不服臺灣板橋地
方法院94年度訴緝字第183號，中華民國95年3月10日第一審判決
（起訴案號：臺灣板橋地方法院檢察署94年度核退偵字第116號
及移送併案審理案號：臺灣板橋地方法院檢察署94年度核退偵字
第154號），提起上訴，本院判決如下：
    主  文
原判決撤銷。
乙○○未經許可無故持有可發射子彈具有殺傷力之改造手槍，處
有期徒刑貳年，併科罰金新臺幣陸萬元，罰金如易服勞役，以新
臺幣壹仟元折算壹日。
扣案之改造手槍貳枝（槍枝管制編號：0000000000號、00000000
00號）均沒收。
    事  實
一、乙○○明知具有殺傷力之槍枝，為槍砲彈藥刀械管制條例所
    列管，非經主管機關許可，不得非法持有，竟於民國93年8
    月底某日傍晚，在臺北縣新海路及長江路口之臺北縣立殯儀
    館附近，自姓名、年籍不詳、綽號「阿正」之成年男子（以
    下簡稱「阿正」）處收受具有殺傷力之仿FN廠半自動手槍之
    玩具手槍換裝土造金屬槍管而成之改造手槍（槍枝管制編號
    ：0000000000號）、及具有殺傷力之仿BERETTA 廠84型半自
    動手槍之玩具手槍換裝土造金屬槍管而成之改造手槍（槍枝
    管制編號：0000000000號）各1枝，無故而持有之，並用以
    抵充「阿正」先前積欠乙○○之賭債新台幣（下同）4萬元
    。乙○○持有上開2把改造手槍後，將其中1枝仿BERETTA廠
    改造手槍（槍枝管制編號：0000000000號）置放於其位於臺
    北縣三重市○○路○段101巷27號3樓住處廚房之流理台內；
    另1枝仿FN廠改造手槍（槍枝管制編號：0000000000號）則
    隨身攜帶，嗣分別經警於下列時地查獲：
    (一)、於93年9月20日19時許，在臺北縣板橋市○○路430巷17
        號前，為警在乙○○腰際當場查獲上開仿FN廠改造手槍
        （槍枝管制編號：0000000000號）1枝。
    (二)、於93年11月2日5時30分許，為警在上開臺北縣三重市○
        ○路○段101巷27號3樓住處廚房之流理台內搜索查獲上
        開仿BERETTA廠改造手槍1枝（槍枝管制編號：00000000
        00號）。
二、案經臺北縣警察局及該局新莊分局分別報請臺灣板橋地方法
    院檢察署檢察官偵查起訴及移送併案審理。
    理  由
一、被告乙○○經合法傳喚，無正當之理由雖不到庭，惟原審訊
    據被告乙○○對於上開犯罪事實全部坦白承認，並有仿FN廠
    半自動手槍之玩具手槍換裝土造金屬槍管而成之改造手槍（
    槍枝管制編號：0000000000號）、及仿BERETTA廠84型半自
    動手槍之玩具手槍換裝土造金屬槍管而成之改造手槍（槍枝
    管制編號：0000000000號）各1枝扣案足資佐證；且扣案之
    上開改造手槍2枝經分別送請內政部警政署刑事警察局鑑定
    ，鑑定結果認：(一)、上開槍枝管制編號為0000000000號之手
    槍1枝，係由仿FN廠半自動手槍製造之金屬玩具手槍，更換
    土造金屬槍管改造而成之改造手槍，機械性能良好，可擊發
    適用子彈，認具殺傷力；(二)、前揭槍枝管制編號為00000000
    00號之手槍係由仿BERETTA廠84型半自動手槍製造之金屬玩
    具手槍，更換土造金屬槍管改造而成之改造手槍，經檢視，
    其欠缺抓子鉤，惟不影響擊發功能，可擊發適用子彈，認具
    殺傷力等情，有該局93年9月30日刑鑑字第0930193297號槍
    彈鑑定書及93年11月17日刑鑑字第0930225144號槍彈鑑定書
    各1份附卷可稽（見94年度核退偵字第116號卷第54-56頁、9
    4年度核退偵字第154號卷第9-12頁），自足認被告自白與事
    實相符，應堪採信。本件事證明確，被告犯行堪予認定。
二、查被告行為後，槍砲彈藥刀械管制條例業於94年1月26日修
    正公布，依修正後新法，未經許可寄藏持有同條例第4條第1
    項第1款所稱其他可發射金屬或子彈具有殺傷力之各式槍砲
    係犯修正後新法第8條第4項之罪，法定刑為3年以上10年以
    下有期徒刑；而依修正前之規定，持有或寄藏上述槍枝，依
    修正前同條例第11條第4項之規定，法定刑係1年以上7年以
    下有期徒刑；經比較新舊法適用結果，依刑法第2條第1項但
    書規定，應適用修正前同條例第11條第4項規定，對被告為
    有利。查上開扣案改造手槍2把為同條例第4條第1項第1款所
    定之其他可發射金屬或子彈具有傷力之槍枝，被告乙○○未
    經許可無故持有該可發射子彈、具有殺傷力之改造手槍2枝
    ，核其所為係犯修正前同條例第11條第4項無故持有可發射
    金屬或子彈具有殺傷力之改造手槍罪，又被告同時未經許可
    無故持有上揭具有殺傷力之改造手搶2枝，僅論以單純一罪
    。
三、原審據以論罪科刑，固非無見，惟查被告行為時，刑法第42
    條第2項前段規定：「易服勞役以1元以上3元以下折算1日。
    」，又被告行為時之易服勞役折算標準，業據修正前罰金罰
    鍰提高標準條例第2條前段規定，就其原定數額提高為100倍
    折算1日，則本件被告行為時之易服勞役折算標準，應以銀
    元300元折算1日，即新台幣900元折算1日。惟被告行為後，
    95年7月1日修正公布施行之刑法第42條第3項前段規定：「
    易服勞役以新台幣一仟元、二仟元或三仟元折算一日。」比
    較修正前後之易服勞役折算標準，以修正後之規定，較有利
    於被告，則應依刑法第2條第1項後段規定，適用修正後之刑
    法第42條第3項前段規定，定其折算標準，原審未及比較，
    尚非允洽。被告上訴指摘原判決不當，非無理由，自應本院
    予以撤銷改判。爰審酌改造手槍係具有高度危險性之物品，
    非經主管機關許可不得擅自持有，其擅自持有槍枝對他人生
    命、身體安全及整體社會治安極易產生嚴重危害，被告無故
    收受上開改造手槍2把而持有之，並將其中1枝隨身攜帶，其
    犯罪情節及所生危害顯然不輕；惟考量被告犯後已坦承犯行
    ，態度良好，且其並未同時持有具有殺傷力之子彈，並無發
    射子彈之可能；亦無其他事證可資證明被告曾持上開槍枝供
    作其他非法用途等一切情狀，量處如主文第2項所示之刑，
    及併科罰金之金額，並依修正後刑法第42條第3項前段諭知
    易服勞役之折算標準。又前揭扣案之改造手槍2把同屬違禁
    物，均應依刑法第38條第1項第1款之規定宣告沒收。
四、至公訴意旨雖認：被告乙○○係製造上開仿FN廠半自動手槍
    之玩具手槍換裝土造金屬槍管而成之改造手槍（槍枝管制編
    號：0000000000號），而認被告所為係犯修正前槍砲彈藥刀
    械管制條例第11條第1項之罪；惟蒞庭公訴人已於95年2月20
    日當庭更正起訴事實為被告自93年8月底起持有上揭仿FN 廠
    改造手槍1枝（槍枝管制編號：0000000000號），所為則係
    犯修正前同條例第11條第4項之持有改造手槍罪；又檢察官
    就犯罪事實一部起訴者，其效力及於全部，本件被告自93
    年8月底起持有前揭仿BERETTA廠84型半自動手槍之玩具手槍
    換裝土造金屬槍管而成之改造手槍（槍枝管制編號：000000
    0000號）1枝部分之犯罪事實（即同署94年度核退偵字第154
    號移送併案部分），雖未具起訴，然與前揭論罪科刑部分為
    實質上一罪之關係，已如前述，本院自應併予裁判，附此說
    明。
五、被告合法傳喚，無正當之理由不到庭，爰不待其陳述，逕行
    判決。
據上論斷，應依刑事訴訟法第369條第1項前段、第364條、第371
條、第299條第1項前段，修正前槍砲彈藥刀械管制條例第11條第
4項，刑法第11條前段、第2條第1項、修正後第42條第3項、第38
條第1項第1款，判決如主文。
本案經檢察官沈明彥到庭執行職務。
中    華    民    國    95    年    7     月    31    日
                  刑事第八庭審判長法  官  鄭文肅
                                  法  官  楊炳禎
                                  法  官  江國華
以上正本證明與原本無異。
如不服本判決，應於收受送達後10日內向本院提出上訴書狀，其
未敘述上訴之理由者並得於提起上訴後10日內向本院補提理由書
（均須按他造當事人之人數附繕本）。
                                  書記官  陳玉嬋
中    華    民    國    95    年    8     月    2     日
附錄本案論罪科刑法條全文：
修正前槍砲彈藥刀械管制條例第11條
未經許可，製造、販賣或運輸第四條第一項第一款所稱其他可發
射金屬或子彈具有殺傷力之各式槍砲者，處五年以上有期徒刑，
併科新臺幣一千萬元以下罰金。
未經許可，轉讓、出租或出借前項所列槍砲者，處三年以上十年
以下有期徒刑，併科新臺幣七百萬元以下罰金。
意圖供自己或他人犯罪之用，而犯前二項之罪者，處無期徒刑或
七年以上有期徒刑，併科新臺幣一千萬元以下罰金。
未經許可，持有、寄藏或意圖販賣而陳列第一項所列槍砲者，處
一年以上七年以下有期徒刑，併科新臺幣七百萬元以下罰金。
第一項至第三項之未遂犯罰之。


司法院資訊處製作；財團法人民間司法改革基金會備份。
